臺灣高等法院臺中分院刑事判決　　　　　　　　　九十一年度交上易字第二三八號
　　上　訴　人
　　即　被　告　丙○○
右上訴人即被告因過失傷害案件，不服臺灣彰化地方法院九十年度交易字第一四０號
，中華民國九十年十二月三十一日第一審判決（起訴案號：臺灣彰化地方法院檢察署
九十年度偵字第三五一九號），提起上訴，本院判決如左：
      主  文
原判決撤銷。
丙○○因過失傷害人，處拘役伍拾日，如易科罰金，以佰元折算壹日。
      事  實
一、丙○○於民國八十九年十二月十八日中午時分，無駕駛執照駕駛ＥＯ－五七一三
    號自用小客車附載張珮婷，沿彰化縣大城鄉○○村○○○○○道由北往南行駛，
    至同日十二時五十分許，途經該路與同村東厝路設有閃光號誌之交岔路口處時，
    應注意車前狀況，隨時採取必要之安全措施，且行車速度須依標誌規定，不得超
    速行駛，又車輛行至設有閃光黃燈之交岔路口，應減速接近，注意安全，小心通
    過，而當時臺十七線省道方向係閃光黃燈，東厝路方向為閃光紅燈，路段之速限
    為時速七十公里，天候晴朗、日間有自然光線、路面乾燥、無缺陷、無障礙物、
    視距良好，依此情形，並無不能注意之情事，詎其疏未減速接近交岔路口，仍以
    時速逾七十公里之速度行駛，適丁○○○騎乘ＶＱＯ－九六三號機車後載甲○○○，沿臺十七線省道由南往北行駛至該交岔路口，亦疏未注意停讓丙○○之直行
    車先行，即貿然左轉東厝路，致丙○○之車煞避不及，撞及丁○○○機車之右側
    後，丁○○○、甲○○○及機車均向西南方向摔落於數十公尺外之地面，丁○○○因而受有右手第一掌指骨骨折脫位，甲○○○則受有右腓骨骨折、背部擦傷、
    骨盆骨折、胸部挫傷併左側第三肋骨骨折、後腹腔出血等傷害。嗣丙○○之小客
    車因失控，衝往右前方路旁之水溝，直至掉落而卡陷於水溝內，始行停止，路面
    因而遺留左、右輪煞車痕各二十六、七公尺及三十一公尺。丙○○於肇事後，犯
    罪未被發覺前，即以電話報警處理，並當場向前往處理之警員自首犯行，而接受
    裁判。
二、案經丁○○○、甲○○○訴由彰化縣警察局二林分局報請臺灣彰化地方法院檢察
    署檢察官偵查起訴。
      理  由
一、右揭犯罪事實，除自用小客車以時速逾七十公里之速度行駛外，餘均據上訴人即
    被告丙○○供承明白，核與告訴人丁○○○、甲○○○指訴之情節相符，並有診
    斷書、現場照片及道路交通事故調查報告表等件可資佐證。被告雖辯稱不知其駕
    車之時速是否逾七十公里，但其車速不快云云。然依前揭道路交通事故調查報告
    表所載，被告之小客車遺留於現場之左、右輪煞車痕既各為二十六、七公尺及三
    十一公尺，稽諸「一般公路汽車煞車距離、行車速度對照表」，並參以其小客車
    因失控往右前方衝後，直至掉落而卡陷於水溝內，始行停止之情事，足認其小客
    車於肇事前之時速顯已逾該路段之最高速限七十公里無訛，是其此部分所辯，自
    無足採。按道路交通標誌、標線、號誌設置規則第二百十一條第一項第一款規定
    ，閃光黃燈表示「警告」，車輛應減速接近，注意安全，小心通過。而道路交通
    安全規則第九十三條第一項規定：行車速度，應依標誌或標線之規定；第九十四
    條第三項規定：汽車行駛時，駕駛人應注意車前狀況及兩車併行之間隔，並隨時
    採取必要之安全措施。被告無駕駛執照，原不得駕駛，且其行駛之道路方向既係
    閃光黃燈，而該路段之速限復為時速七十公里，且依前開道路交通事故調查報告
    表所示，肇事當時之天候、路況等客觀情況，並無使被告不能注意之情事，則其
    未減速接近交岔路口時，仍以時速逾七十公里之速度行駛，對於本件車禍之發生
    ，即有過失。且其過失與告訴人等之受傷間，復有相當之因果關係。本件經送臺
    灣省彰化縣區車輛行車事故鑑定委員會鑑定結果，亦稱：「丁○○○駕駛輕機車
    左轉不當，為肇事主因。丙○○無駕照駕駛自小客車行經閃光黃燈交岔路口，未
    減速慢行，小心通過，為肇事次因。」有該委員會鑑定意見書附卷足憑。雖告訴
    人所騎機車左轉未注意停讓直行車先行，為肇事主因，而與有過失，被告仍難辭
    其過失之責。本件罪證明確，被告犯行堪以認定。
二、核被告所為，係犯刑法第二百八十四條第一項前段之過失傷害罪。其一行為使告
    訴人丁○○○、甲○○○同時受傷，應依想像競合犯之規定，從一重處斷。又被
    告無駕駛執照駕車，因而致人受傷，應依道路交通管理處罰條例第八十六條第一
    項規定，加重其刑。再者，被告於本件肇事後，犯罪未被發覺前，即以電話報警
    ，並於有偵查權之員警前往現場處理時，自首犯行，坦承肇事，而接受裁判，此
    業據處理現場警員乙○○到庭結證無訛，應依自首之規定，減輕其刑。原審法院
    因認被告罪證明確，而予論科，固屬有據；惟原判決未審認被告業已於犯罪後自
    首，並接受裁判，依法應予減刑，自有未當。被告上訴意旨認原判決量刑過重，
    因而指摘原判決不當，即有理由，應由本院將原判決撤銷改判。爰審酌被告之素
    行，及過失程度、所生之危害，告訴人亦與有過失，並事後尚未與告訴人達成和
    解等一切情狀，量處如主文第二項所示之刑，並諭知易科罰金折算之標準，以示
    懲儆。
據上論斷，應依刑事訴訟法第三百六十九條第一項前段、第三百六十四條、第二百九
十九條第一項前段，刑法第二百八十四條第一項前段、第五十五條、第六十二條前段
、第四十一條第一項前段，道路交通管理處罰條例第八十六條第一項，罰金罰鍰提高
標準條例第一條前段、第二條，判決如主文。
本案經檢察官戊○○到庭執行職務。
中      華      民      國      九十一   年       三      月    二十一  日
                                    臺灣高等法院臺中分院刑事第六庭
                                          審判長法  官  李  文  雄
                                                法  官  陳  嘉  雄
                      法  官  邱  顯  祥
右正本證明與原本無異。
不得上訴。
                                                書記官  陳  桂  芬
中      華      民      國      九十一   年       三      月    二十一  日
                                                                        Ｉ
